【裁判字號】    99,家訴,195
【裁判日期】    991025
【裁判案由】    宣告分別財產制
【裁判全文】
臺灣高雄地方法院民事判決             99年度家訴字第195號
原      告  台新國際商業銀行股份有限公司
法定代理人  甲○○
訴訟代理人  張明賢
被      告  乙○○
            丙○○
上列當事人間宣告分別財產制事件，本院於民國99年10月25日言
詞辯論終結，判決如下：
    主  文
宣告被告間之夫妻財產制應改用分別財產制。
訴訟費用新台幣參仟元由被告負擔。
    事實及理由
一、原告主張：原告為被告乙○○之債權人，原告曾於民國87年
    間以臺灣臺北地方法院85年度訴字第3547號民事確定判決為
    執行名義，聲請對乙○○為強制執行，惟因乙○○無財產可
    供執行，臺灣臺北地方法院乃於87年3 月24日發給北院義87
    民執天3756字第8824號債權憑證。原告復於96年間持上開債
    權憑證聲請本院對乙○○為強制執行，惟乙○○仍無財產可
    供執行，乙○○計尚積欠原告新台幣（下同）1,320,131 元
    ，及自86年12月10日起至清償日止，按年利率9.75% 計算之
    利息。而乙○○與被告丙○○為夫妻關係，2 人並未以契約
    訂立夫妻財產制，依民法第1005條之規定，應以法定財產制
    為其夫妻財產制，原告復已對乙○○聲請強制執行，然未受
    清償，爰依民法第1011條之規定，聲明請求宣告被告間之夫
    妻財產制改用分別財產制。
二、被告則以：其等於84年結婚迄今，均未以契約訂立夫妻財產
    制，乙○○確實有積欠原告上開款項，目前已無財產可供清
    償，其等希望改用分別財產制等語置辯。
三、按「夫妻未以契約訂立夫妻財產制者，除本法另有規定外，
    以法定財產制，為其夫妻財產制。」、「債權人對於夫妻一
    方之財產已為扣押，而未得受清償時，法院因債權人之聲請
    ，得宣告改用分別財產制。」，民法第1005條、第1011條分
    別定有明文。又所謂未得受清償，包括全無可扣押之物或所
    扣押之物數量不足及所扣押之財產不足清償該為扣押之債權
    人債權等情形。
四、經查，原告主張之上開事實，業據原告提出臺灣臺北地方法
    院北院義87民執天3756字第8824號債權憑證、乙○○之財產
    所得調件明細表、戶籍謄本及本院登記處99年6 月23日雄院
    高登99法登字第89號函為證，且為被告所不爭執，原告之主
    張自堪信為真實。原告既為乙○○之債權人，已對乙○○聲
    請強制執行，惟因乙○○無財產可供執行，致原告之債權無
    法受償，且依乙○○之財產所得調件明細表所載，乙○○名
    下確無財產，則依上開法條規定及說明，原告依民法第1011
    條規定，請求宣告被告間之夫妻財產制改用分別財產制，為
    有理由，應予准許。
五、本件原告全部勝訴，訴訟費用即裁判費3,000 元應由被告負
    擔。
六、結論：原告之訴為有理由，依民事訴訟法第78條、第85條第
    1 項，判決如主文。
中    華    民    國    99    年    10    月    25    日
                        家事法庭法  官  黃悅璇
正本係照原本作成。
如對本判決上訴，須於判決送達後20日內向本院提出上訴狀。
中    華    民    國    99    年    10    月    25    日
                                書記官  楊馥華

司法院資訊處製作；財團法人民間司法改革基金會備份。
